【裁判字號】    98,財管,49
【裁判日期】    980630
【裁判案由】    指定遺產管理人
【裁判全文】
臺灣臺南地方法院民事裁定              98年度財管字第49號
聲  請  人  臺南縣白河鎮農會
法定代理人  丙○○
                    （送達代收.
上列聲請人聲請為被繼承人丁○○指定遺產管理人事件，本院裁
定如下：
    主      文
選任財政部國有財產局臺灣南區辦事處臺南分處為被繼承人丁○
○之遺產管理人。
聲請程序費用新臺幣壹仟元由被繼承人丁○○之遺產負擔。
    理      由
一、按繼承人均拋棄其繼承權者，準用關於無人承認繼承之規定
    ，民法第1176條第6項定有明文。又繼承開始時，繼承人之
    有無不明者，由親屬會議於一個月內選定遺產管理人，並將
    繼承開始及選定遺產管理人之事由，向法院報明；無親屬會
    議或親屬會議未於前條所定期限內選定遺產管理人者，利害
    關係人或檢察官，得聲請法院選任遺產管理人，民法第1177
    條、第1178條第2項分別定有明文。揆諸前揭規定意旨，於
    繼承人皆拋棄其繼承權，無人繼承時，亦應許利害關係人聲
    請法院選任遺產管理人，俾為遺產之處置。
二、本件聲請意旨略以：被繼承人丁○○（男，民國31年5月9日
    生，身分證統一編號：Ｚ000000000號，生前最後住所：臺南
    縣白河鎮草店里7鄰草店69之1號）於95年7月29日死亡，其
    法定繼承人皆已依法拋棄繼承，且親屬會議亦未於繼承開始
    後1個月內選定遺產管理人。茲因被繼承人丁○○生前於83
    年6月9日以其所有坐落臺南縣白河鎮○○○段糞箕湖小段
    637地號、應有部分2分之1之土地，向聲請人設定最高限額
    抵押權新臺幣（下同）813,000元，於85年10月9日向聲請人
    借款640,000元，尚未清償，為保障聲請人之權益，爰聲請
    鈞院裁定指定國有財產局臺灣南區辦事處臺南分處為被繼承
    人丁○○之遺產管理人等語。
三、經查：聲請人主張之前開事實，業據提出繼承系統表1件、
    土地登記謄本2件、本院96年8月14日南院雅家家95年度繼字
    第1801號函影本1件、除戶謄本4件為證，且經本院依職權調
    取本院95年度繼字第1801號拋棄繼承聲請事件卷宗核閱綦詳
    ，是聲請人之主張堪信為真實。又查被繼承人丁○○死亡後
    ，其法定繼承人皆已依法拋棄繼承權經本院准予備查，且未
    準用民法第1177條之規定選定遺產管理人，而被繼承人丁○
    ○為聲請人之債務人，故聲請人以利害關係人之身分聲請選
    任被繼承人丁○○之遺產管理人，核與上開規定並無不合，
    應予准許。
四、按公示催告期限屆滿，無繼承人承認繼承時，其遺產於清償
    債權，並交付遺贈物後，如有剩餘，歸屬國庫；又按非公用
    國有財產以財政部國有財產局為管理機關，民法第1185條、
    國有財產法第12條分別定有明文。查本件被繼承人丁○○之
    法定繼承人皆已依法拋棄繼承權經本院准予備查，復未準用
    民法第1177條之規定選定遺產管理人，且經本院函詢被繼承
    人丁○○之配偶甲○○及子女己○○、蕭仲、戊○○等人
    ，渠等均無擔任被繼承人丁○○之遺產管理人之意願，足徵
    被繼承人丁○○之原繼承人對被繼承人丁○○遺產之處置已
    漠不關心；又查被繼承人丁○○之遺產，倘無人承認繼承時
    ，將於清償債權，交付遺贈物後，歸屬國庫，為使被繼承人
    丁○○遺產之處置順利進行，本院認選任財政部國有財產局
    臺灣南區辦事處臺南分處為被繼承人丁○○之遺產管理人為
    適當。
五、依非訟事件法第157條、第24條第1項，裁定如主文。
中    華    民    國    98    年    6     月    30    日
                  家事法庭    法  官  葉惠玲
以上正本係照原本作成
如對本裁定抗告須於裁定送達後10日內向本院提出抗告狀
中    華    民    國    98    年    6     月    30    日
                              書記官  鄭秀美


司法院資訊處製作；財團法人民間司法改革基金會備份。
